臺灣南投地方法院民事判決
111年度訴字第299號
原      告  總誼建設有限公司

法定代理人  徐克彥  
訴訟代理人  陳右昇  
被      告  池莊華  
上列當事人間債務人異議之訴事件，本院於民國111年9月1日言
詞辯論終結，茲判決如下：
    主  文
原告之訴駁回。
訴訟費用由原告負擔。　　　　
    事實及理由
壹、程序事項：
    按執行名義成立後，如有消滅或妨礙債權人請求之事由發生
    ，債務人得於強制執行程序終結前，向執行法院對債權人提
    起異議之訴。如以裁判為執行名義時，其為異議原因之事實
    發生在前訴訟言詞辯論終結後者，亦得主張之，強制執行法
    第14條第1項定有明文。又強制執行法第14條係以排除執行
    名義之執行力為目的，故該條所謂強制執行程序終結，係指
    執行名義之強制執行程序終結而言，執行名義之強制執行程
    序，進行至執行名義所載債權全部達其目的時，始為終結。
    經查：被告前執臺灣臺中地方法院（下稱臺中地院）110年
    度重訴字第447號和解筆錄（下稱系爭和解筆錄）為執行名
    義，聲請就原告所有財產為強制執行，經本院以111年度司
    執字第15839號給付報酬金強制執行事件（下稱系爭強制執
    行事件，就系爭強制執行事件所為之執行程序，下稱系爭強
    制執行程序）受理中，而系爭強制執行程序尚未終結之情，
    業經本院調閱系爭強制執行事件卷宗確認無訛，則原告提起
    債務人異議之訴，於程序上即無不合，先予陳明。
貳、實體事項：
一、原告主張略以：訴外人運太廣告有限公司（下稱運太公司）
    為代理原告投資興建建案之廣告企劃暨銷售公司，惟因運太
    公司發生財務問題，遂與被告及訴外人張惠忠等人，簽立債
    權讓與契約書，將運太公司對原告之銷售佣金債權即新臺幣
    （下同）24,511,725元讓與被告及張惠忠等人，兩造遂於民
    國111年4月27日，於臺中地院成立和解，並作成系爭和解筆
    錄。惟被告受讓之債權為運太公司與原告間之佣金債權（下
    稱系爭佣金債權），則於運太公司、原告簽立之合約，已明
    載於請款時應備齊發票等支付憑證，如未附發票等支付憑證
    時，應配合扣除所得稅136,394元、健保補充保費28,779元
    （下合稱系爭費用），而系爭費用係原告依所得稅法第88條
    第1項第2款、全民健康保險法第31條第1項第3款規定，須於
    扣繳（費）義務人給付時扣取，即於扣繳義務人即原告為給
    付時，方需依前開規定扣除系爭費用，前開事由即屬發生於
    系爭和解筆錄成立後。故被告既未能提出發票等支付憑證，
    即應依原告與運太公司間之前開約定內容，扣除系爭費用，
    方可向原告請求所餘金額。原告基此向被告請求扣除系爭費
    用，竟遭被告拒絕，且逕持系爭和解筆錄為執行名義，向本
    院聲請對原告之財產為強制執行，經本院以系爭強制執行事
    件受理中，原告自得依強制執行法第14條第1項規定，提起
    本件訴訟等語。並聲明：系爭強制執行程序應予撤銷。
二、被告抗辯略以：運太公司為原告之代銷公司，而與原告有簽
    立契約，被告則與運太公司簽立債權讓與契約書，由運太公
    司將其對原告之系爭佣金債權讓與被告及張惠忠等人；後兩
    造於前案訴訟程序成立和解，作成系爭和解筆錄。則原告與
    運太公司間之契約關係，理應存立於其與運太公司，不得用
    以對抗非契約當事人即被告；且原告所稱之稅捐、其他費用
    等，原告於簽立系爭和解筆錄知悉甚詳，其於本件所為主張
    ，顯係就兩造作成系爭和解筆錄前已談定之事再為爭執，未
    合於強制執行法第14條第1項規定，原告之訴並無理由等語
    。並聲明：如主文第1項所示。
三、本院之判斷：
　㈠按執行名義成立後，如有消滅或妨礙債權人請求之事由發生
    ，債務人得於強制執行程序終結前，向執行法院對債權人提
    起異議之訴，強制執行法第14條第1項定有明文。而強制執
    行法第14條第1項所謂消滅債權人請求之事由，例如清償、
    提存、抵銷、免除、混同、債權讓與、債務承擔、更改、消
    滅時效完成、解除條件成就、契約解除或撤銷、另訂和解契
    約，或其他類此之情形。所謂妨礙債權人請求之事由，例如
    債權人同意延期清償、債務人行使同時履行抗辯權等（最高
    法院98年度台上字第1899號判決意旨參照）。若主張之事由
    在執行名義成立之前即已存在，則為執行名義之裁判，縱有
    未當，亦非異議之訴所能救濟，亦即如係以裁判為執行名義
    時，其為異議原因之事實發生在前訴訟言詞辯論終結前者，
    縱該為執行名義之裁判有何不當，即與異議之訴之要件不符
    ，即不得提起（最高法院97年度台上字第2653號判決意旨參
    照）。
　㈡經查：
　⒈原告主張兩造於111年4月27日，在臺中地院民事庭受理之110
    年度重訴字第447號給付酬金事件（下稱前案）成立和解，
    並作成系爭和解筆錄，約定原告願給付被告1,363,942元；
    被告並執系爭和解筆錄為執行名義，向本院聲請對原告之財
    產為強制執行等節，未經被告以書狀或言詞爭執，並經本院
    調閱系爭強制執行事件卷宗查核無誤，首堪信為真實。則兩
    造係於前案訴訟程序成立和解，並作成系爭和解筆錄，依民
    事訴訟法第380條第1項規定，系爭和解筆錄即與確定判決有
    相同之效力，故被告係執系爭和解筆錄為執行名義，向本院
    聲請強制執行，依前開說明，原告即應以執行名義即系爭和
    解筆錄成立後，所生之消滅或妨礙事由為限，方得請求排除
    系爭強制執行程序。
　⒉原告主張被告係繼受運太公司之系爭佣金債權，依其與運太
    公司簽立之契約，於請款時應備齊發票等支付憑證，如未附
    發票等支付憑證時，即應配合扣除稅務數額，作為其向稅務
    機關申報稅款之用；且依所得稅法第88條第1項第2款、全民
    健康保險法第31條第1項第3款規定，係於原告給付時扣取，
    被告未能提出發票等支付憑證，即應負擔系爭費用等等。本
    院審酌原告前開主張內容，均係於系爭和解筆錄作成前，就
    被告受讓債權條件限制所為之抗辯，並非系爭和解筆錄成立
    後所成立之消滅或妨礙事由。換言之，兩造於前案和解時，
    原告對於其給付和解金額時，關於其與運太公司間之契約所
    約定需開立發票等支付憑證義務，及運太公司應配合扣繳稅
    捐及全民健康保險費用即系爭費用部分，均屬系爭和解筆錄
    成立前已生之主張或抗辯事由，非不得列為和解之給付條件
    。是前開事由即屬兩造作成系爭和解筆錄前，所得抗辯或主
    張之事由，而非屬強制執行法第14條第1項規定之執行名義
    成立後所生之足以消滅或妨礙債權人請求之事由。至於原告
    再執所得稅法第88條第1項、全民健康保險法第31條規定，
    主張系爭費用係於原告給付時扣取，而屬強制執行名義成立
    後所生事由等等，然所得稅法第88條第1項、全民健康保險
    法第31條規定者，係分別規範扣繳義務人、扣費義務人所應
    遵循之法律規範，但就扣繳義務人、扣費義務人於各別契約
    有無就前開稅款、費用約定由何造負擔，仍係本於契約自由
    原則為約定，僅於違反公序良俗、強制規定時而無效。是以
    ，無論依所得稅法第88條第1項、全民健康保險法第31條規
    定之扣取時點為何，關於應由何造負擔之約定，仍係屬原告
    得於系爭和解筆錄作成前所得主張、抗辯者，而不因前開法
    文規定，導致原告不得於系爭和解筆錄作成前為主張或抗辯
    ，是要難依其前開主張，即認屬系爭和解筆錄成立後所生之
    足以消滅或妨害債權人請求之事由，原告此部分主張，亦非
    可採。
　⒊從而，原告前開主張內容縱認屬實，亦非屬執行名義即系爭
    和解筆錄成立後，所生足以消滅或妨礙債權人請求之事由，
    原告依強制執行法第14條第1項規定，提起本件訴訟，請求
    排除系爭強制執行程序，即非有據。　
四、綜上所陳，原告依強制執行法第14條第1項規定，提起本件
    訴訟，請求撤銷系爭強制執行程序，為無理由，應予駁回。
五、按當事人聲明之證據，法院應為調查；但就其聲明之證據中
    認為不必要者，不在此限，民事訴訟法第286條定有明文。
    本件原告固有具狀聲請向財政部中區國稅局、衛生福利部國
    民健康署函詢原告應扣取之扣繳率、保險費時點暨相關罰則
    等等（見本院卷第61頁至第63頁），然其請求調查之內容核
    屬法律規範內容，且與本件爭執並無關連，本院認核無調查
    必要。另本件事證已臻明確，兩造其餘攻擊防禦方法及所提
    證據，經核與判決之結果不生影響，爰不逐一論述，併此敘
    明。
六、訴訟費用負擔之依據：民事訴訟法第78條。
中　　華　　民　　國　　111 　年　　9 　　月　　28　　日
                        民事第二庭法　官  劉玉媛
以上正本係照原本作成。
如對本判決上訴，須於判決送達後20日內向本院提出上訴狀。
如委任律師提起上訴者，應一併繳納上訴審裁判費。　
中　　華　　民　　國　　111 　年　　9 　　月　　28　　日
                                  書記官　洪裕展